【裁判字號】    92,易,1133
【裁判日期】    921021
【裁判案由】    詐欺
【裁判全文】
臺灣臺北地方法院刑事判決                        九十二年度易字第一一三三號
    公  訴  人  臺灣臺北地方法院檢察署檢察官
    被      告  乙○○
右列被告因詐欺案件，經檢察官提起公訴（九十二年度偵字第三０六八號），本院判
決如左：
    主  文
乙○○行使偽造私文書，足以生損害於他人，處有期徒刑伍月，如易科罰金，以佰
元折算壹日。富邦商業銀行苓雅分行為付款人，票號：ＦＡ0000000號之支票
背面偽造「潘麗玉」之署押壹枚沒收。
    事  實
一、乙○○需款孔急，意圖為自己不法所有及偽造文書之犯行，於民國九十一年五月
    初某日，在臺北市○○區○○路四段某處咖啡廳內以其母親生病急需用錢為由，
    以業於九十年二月二日因存款不足經列為拒絕往來戶票號：ＦＡ0000000
    號、發票人：彪網數位科技股份有限公司（以下簡稱彪網公司，負責人王鎮熙）
    、付款人：富邦商業銀行苓雅分行、到期日：九十一年五月十五日、金額：新臺
    幣（下同）一萬一千五百元之支票一紙為保證票，持向甲○○借取現金八千元，
    並當場在支票背面偽造「潘麗玉」之署名以偽造「潘麗玉」名義之背書，並交付
    予甲○○而行使，足生損害於「潘麗玉」及甲○○等人，使甲○○誤信乙○○為
    「潘麗玉」本人，且因母親生病有短期資金需求，保證票可以屆期兌現等事項而
    陷於錯誤，因而如數交付借款。惟乙○○屆期未清償借款，始終避不見面，且上
    開支票經提示後，亦因該帳戶早經列為拒絕往來戶而不獲兌現，甲○○始知受騙
    。
二、案經甲○○訴由臺北市政府警察局大安分局移送臺灣臺北地方法院檢察署檢察官
    偵查起訴。
    理  由
一、訊據被告乙○○對於在右揭時間、地點，以有前開前支票背面簽署「潘麗玉」之
    名，並持向告訴人甲○○借款八千元及遲未還款之事均不否認，惟矢口否認有詐
    欺、偽造文書犯行，辯稱：其母親確係生病需現金使用，不知支票已經被列為拒
    絕往來戶，潘麗玉係其小名並非偽冒他人之名義云云。經查，被告右揭詐欺犯行
    業據告訴人於警詢時指陳歷歷，並於偵查及本院審理中結證明確，復有卷附票號
    ：ＦＡ0000000號支票影本、退票理由單各一紙在卷可按，該帳戶業於九
    十年二月二日遭列為拒絕往來戶，亦有偵查卷附富邦商業銀行股份有限公司苓雅
    分行九十二年二月十四日（九十二）富邦苓字貳拾伍號函送之彪網公司申請支票
    存款之文件、開戶建檔資料及帳戶歷史交易明細、退票資料等足稽。又被告於審
    理時自承不認識彪網公司負責人王鎮熙，該票非王鎮熙所交付等語，則該票苟如
    被告所辯屬客票，其何以未要求交付票據之人背書以利追索，且該支票面額一萬
    一千五百元，被告何以僅借款八千元，在在均悖於常情，其辯稱該票係客票，其
    不知已拒絕往來云云，顯係卸責之詞，要無可採。再被告與告訴人並非熟識，僅
    因朋友介紹而有數面之緣，告訴人於借款時僅知被告姓潘等情，業經告訴人於偵
    查中證稱：「我與她在朋友飯局認識，也不知她真名，她說她在旅行社工作，借
    款時請她簽名，她簽『潘麗玉』，我以為她叫『潘麗玉』」等語，本院調查時又
    稱：其不知被告姓名，只知其是潘小姐等語可證，被告借款時於支票背面偽簽「
    潘麗玉」為被告所是認，告訴人並不知其真實姓名，被告亦未於簽名時告知告訴
    人所簽之名係其小名而非真名，再參以被告應告訴人要求於背書處書寫
    號時，僅書寫不實不全之「Ａ二０二」，顯然畏罪情虛及其審理中自承：「我認
    為我們不是很熟，所以我不想寫真名」等語，足徵被告於借款時有隱藏其真姓名
    之意圖。況告訴人於本院審理時證稱：當時如知被告所簽之「潘麗玉」係假名，
    其即不願意借款等語，益徵告訴人確因被告於支票背面所簽「潘麗玉」之名而陷
    於錯誤；被告持明知無法兌現及偽造背書之支票向告訴人借款後，屆期並未出面
    清償，支票經告訴人提示後退票，並追索無門，有詐欺取財之不法所有意圖至為
    明確，所辯各詞均未舉出可信之證據以證明之，應係事後圖免罪責之詞，不足採
    信，事證明確，犯行堪以認定，應依法論科。
二、按支票上之背書，係發票後另一票據行為，在票據法上係表示對支票負擔保責任
    之意思，為法律所規定之私文書（最高法院五十九年度臺上字第二五八八號判例
    、七十年度臺上字第二一六二號判例參照）。被告偽造「潘麗玉」之背書後復持
    以向告訴人詐借八千元，自足以生損害於「潘麗玉」及被害人。核被告所為，係
    犯刑法第二百十六條、第二百十條行使偽造私文書罪、第三百三十九條第一項詐
    欺取財罪。被告偽造署押係偽造私文書之部分行為，偽造私文書後復持以行使，
    其偽造之低度行為經行使之高度行為所吸收，均不另論罪。所犯上開二罪間，有
    方法、結果之牽連關係，依刑法第五十五條規定，應從較重之行使偽造私文書罪
    處斷。公訴人未於證據及所犯法條論及被告所犯刑法第二百十條、第二百十六條
    之行使偽造私文書罪，則有未洽，惟起訴書事實欄已就此部分犯行載明，本院自
    應予以論處。爰審酌被告為圖不法所有，以詐術行騙，所詐取之金額非鉅，惟於
    犯罪後毫無悔意，未與被害人達成和解，亦未賠償告訴人及其犯罪之手段等一切
    情狀，量處如主文所示之刑，並諭知易科罰金之折算標準。富邦商業銀行苓雅分
    行為付款人，票號：ＦＡ0000000號之支票背面偽造「潘麗玉」之署押一
    枚，應依刑法第二百十九條規定沒收之；至系爭遭偽造背書之支票業已行使交付
    被害人，非屬被告所有，無從宣告沒收，附此敘明。
據上論斷，應依刑事訴訟法第二百九十九條第一項前段，刑法第二百十六條、第二百
十條、第三百三十九條第一項、第五十五條、第四十一條第一項、第二百十九條，罰
金罰鍰提高標準條例第一條前段、第二條，決判如主文。
本案經檢察官呂朝章到庭執行職務
中      華      民      國    九十二    年      十      月    二十一    日
                                      臺灣臺北地方法院刑事第十四庭
                                      審判長法官  宋  松  璟
                                            法官  吳  秋  宏
                                            法官  王  綽  光
右正本證明與原本無異。
如不服本判決，應於判決送達後十日內向本院提出上訴狀（應抄附繕本）。告訴人或
被害人如對於本判決不服者，應具備理由請求檢察官上訴，其上訴期間之計算係以檢
察官收受判決正本之日期為準。
                                          書記官  潘  惠  梅
中      華      民      國    九十二    年      十      月    二十七    日
附錄法條
中華民國刑法第二百一十六條
 (行使偽造變造或登載不實之文書罪)
行使第二百十條至第二百十五條之文書者，依偽造、變造文書或登載不實事項或使登
載不實事項之規定處斷。
中華民國刑法第二百一十條(偽造變造私文書罪)
偽造、變造私文書，足以生損害於公眾或他人者，處五年以下有期徒刑。
中華民國刑法第三百三十九條
 (普通詐欺罪)
意圖為自己或第三人不法之所有，以詐術使人將本人或第三人之物交付者，處五年以
下有期徒刑、拘役或科或併科一千元以下罰金。
以前項方法得財產上不法之利益或使第三人得之者，亦同。
前二項之未遂犯罰之。


司法院資訊處製作；財團法人民間司法改革基金會備份。
